【裁判字號】    95,基簡,576
【裁判日期】    950927
【裁判案由】    給付買賣價金
【裁判全文】
臺灣基隆地方法院民事簡易判決         95年度基簡字第576號
原      告  丙○○○○○○○○.
訴訟代理人  丁○○
被      告  奇龍機電工程股份公司
法定代理人  乙○○
上列當事人間給付買賣價金事件，本院於95年9月13日言詞辯論
終結，判決如下：
    主  文
被告應給付原告新臺幣壹拾陸萬柒仟參佰肆拾參元。
訴訟費用新臺幣壹仟柒佰柒拾元由被告負擔。
本判決得假執行；但被告如以新臺幣壹拾陸萬柒仟參佰肆拾參元
為原告預供擔保後，得免為假執行。
    事實及理由要領
一、原告起訴主張被告於民國（下同）95年3月至4月間，陸續向
    原告購買鐵線、尼龍繩、扳手、滑車、牛油槍、鋼索等五金
    工具（簡稱系爭貨物），價款共計新臺幣（下同）167,343
    元，詎屆期不為清償，經一再催討，均置之不理，為此提起
    本件訴訟。被告雖辯稱上開買賣乃原告與被告工地主任即證
    人甲○○間私下交易行為，與被告無涉云云。惟兩造接洽時
    ，均認為工地主任有經公司授權，原告方會跟被告工地主任
    簽約出貨；況交易當時雖係被告工地主任甲○○向原告訂貨
    ，並前來原告營業處所取貨，然據原告查證，系爭貨物中有
    部分供檢驗用之工具被告尚未用到，都在被告公司倉庫內，
    被告雖辯稱檢驗用之工具可以用借的，但當初是被告的工地
    主任向原告訂貨，並非借用，且系爭貨物均係原告向上游廠
    商訂購後賣與被告，原告不知要如何退貨等語，並提出原告
    95年3、4月份對帳明細、出貨單、兩造營利事業登記等為證
    。其訴之聲明為：被告應給付原告167,343元；訴訟費用由
    被告負擔。
二、被告則抗辯原告主張向其購買之系爭貨物，實係被告先前雇
    用之工地主任甲○○之個人行為，被告並未與原告締結買賣
    契約，亦未曾授權工地主任甲○○採購系爭貨物，被告復未
    收受系爭貨物買賣之發票；且以一般公司採購之流程，向來
    須尋找兩家以上之供應廠商比價，此次卻未辦理；而即使被
    告與原告非第一次交易，然兩造第一次交易時，被告有先比
    價，由原告傳真項目及金額供被告參考後，被告之法定代理
    人乙○○再致電原告確定貨物之數量及金額，為何本次原告
    所提95年3、4月間之交易均未與被告公司負責人乙○○確認
    ，原告與被告工地主任甲○○間是否有勾結情事，被告無從
    得知。綜上，該批交易實為被告前工地主任甲○○與原告間
    之私下交易行為，被告實為善意第三人。雖證人甲○○先前
    受雇於被告時，亦曾授權前工地主任甲○○與廠商簽訂契約
    ，但被告本次並未授權甲○○向原告訂貨，且甲○○購買之
    系爭貨物雖放置在被告公司倉庫內，但其中有些東西工地根
    本就不需要買，而檢驗的東西用借的就可以了，故系爭貨物
    及價金應由甲○○自行負責，與被告無關等語。並提出答辯
    聲明：原告之訴及其假執行之聲請均駁回；訴訟費用由原告
    負擔；如受不利判決，被告願供擔保請准宣告免為假執行。
三、得心證之理由：
    原告主張證人甲○○以被告公司名義向原告購買系爭貨物，
    其在95年3、4月間將系爭貨物交付被告當時之工地主任即證
    人甲○○，並由甲○○簽名受領等情，業據提出載有被告公
    司名稱及統一編號之95年3月1日、95年3月3日、95年3月4日
    、95年3月6日、95年3月8日、95年3月13日、95年3月25日、
    95年3月26日、95年4月3日、95年4月7日出貨單及3、4月份
    對帳明細為證，復據證人甲○○到庭結證屬實，堪信原告此
    部分主張為真實。惟被告固坦承確有收受原告所交付之系爭
    貨物，然否認其曾授權證人甲○○購買系爭貨物，辯稱此次
    買賣係其前工地主任甲○○個人之行為，其並未授權甲○○
    簽訂系爭買賣契約等語。是被告有無以自己之行為表示以代
    理權授權甲○○或知甲○○表示為其代理人而未為反對之表
    見事實而應負授權人責任？為本件爭點所在。茲論述如下：
  一按代理權係以法律行為授與者，其授與應向代理人或向代理
    人對之為代理行為之第三人，以意思表示為之，民法第167
    條定有明文，是代理權之授與，須授權人以意思表示為之，
    代理人始能取得代理權。然查，被告固坦承證人甲○○為其
    前工地主任，且先前亦曾與原告有過貨物買賣契約，惟否認
    有授與證人甲○○購買本件系爭貨物之代理權，已如前述；
    而原告亦自承：「是甲○○向我訂貨，也是甲○○到我們公
    司來拿材料，收貨單上甲○○也有簽名，根據我跟甲○○聯
    絡結果，這些材料都在被告公司的倉庫內。」（見本院95年
    8月24日言詞辯論筆錄）等語，且證人甲○○亦到院證述：
    「（法官問：向原告訂貨時，有無經過被告法代的授權？）
    我有跟被告法代乙○○表示，告訴他工地現場所需要的東西
    ，被告法代就說『看需要什麼就去訂什麼』。因為被告公司
    的負責人之前也跟原告的老闆見過面，也有合作過，而我這
    次所訂購的東西也是跟原告負責人接洽的，我事前有告訴被
    告法代要訂購哪些東西，當時被告法代說如果需要什麼東西
    就去訂貨，但是沒有告訴我向何人訂貨，是我自己決定要向
    原告訂貨的。」、「（法官問：為何被告法代表示沒有授權
    你向原告購買五金工具？）從被告公司成立以來，我就一直
    待在公司裡，而且被告公司連合約都是授權給我一起簽約處
    理，所以我認為買東西也是老闆授權給我，但我要購買東西
    的話還是會事先告訴被告法代，被告法代也有同意我去買，
    否則工地工程如何完成。」（見本院95年9月13日言詞辯論
    筆錄）等語。準此，足見本次買賣係因證人甲○○斯時擔任
    被告公司工地主任乙職，且被告公司先前亦曾向原告訂購貨
    物，故證人甲○○方認有代被告購買工地現場所需貨物之權
    限，而向原告購買本次系爭貨物，惟被告並未就系爭貨物之
    購買明白向甲○○或原告表示授與甲○○代理權之意。再者
    ，依證人甲○○之證詞可知，向原告購買系爭貨物之意，乃
    由甲○○依工地現場需求自行決定，甲○○雖稱購買貨物事
    先會告訴被告法代云云，然此業經被告堅詞否認：「（另案
    ）合約是我叫證人去簽的，但是我並沒有因此叫證人去購買
    東西，而且證人這次向原告購買的東西，有些東西工地根本
    就不需要買，檢驗的東西用借的就可以了。至於前次向原告
    購買的東西是有經過比價的，原告也有傳真項目及金額給我
    參考，但是這次訂購完全都沒有。」、「這些東西都是證人
    自己去訂購的，我根本就不曉得。」（見本院95年9月13日
    言詞辯論筆錄）。綜上，尚難認被告有明白授權甲○○代其
    向原告購買系爭貨物之權限。
  二惟按，由自己之行為表示以代理權授與他人，或知他人表示
    為其代理人而不為反對之表示者，對於第三人應負授權人之
    責任。但第三人明知其無代理權或可得而知者，不在此限，
    民法第169條定有明文。而民法第169條規定之表見代理，係
    為保護第三人而設，本人如有使第三人信以為其有以代理權
    授與他人之行為，而與該他人交易，即應使本人負授權人責
    任，而此項表見代理云者，原係指代理人雖無代理權，而有
    可使人信其有代理權之情形而言；又，此之表見代理，乃於
    該當法律行為發生前或後，有表見之事實存在，且該第三人
    係善意無過失者，即足當之，最高法院70年台上字第3515號
    判例、93年度台上字第379號判決要旨可資參照。故原無代
    理權，惟本人有足使第三人信該他人有代理權之情形存在之
    表見事實，則本人即應負授權人責任。經查，被告對於證人
    甲○○在95年4月13日前為被告公司員工，擔任工地主任乙
    職，兩造間先前曾另有一買賣契約等情並不爭執，則證人甲
    ○○以被告名義向原告購買系爭貨物時，既是擔任被告公司
    之工地主任，而工地主任乙職一般均負責工地工程貨料之進
    出、監工等事宜，客觀上亦有使他人認為擔任工地主任之證
    人甲○○有為被告之代理人之事實存在；且被告雖抗辯其未
    授權證人甲○○向原告購買系爭貨物，渠等係私下交易，中
    有勾結情事云云，然證人甲○○擔任被告公司工地主任時購
    買工作用貨物之權限為何，乃被告對甲○○之內部限制，並
    無證據證明原告知悉此情；況觀諸證人甲○○所購買之系爭
    貨物，其中除蓄電池警示燈8組、尼龍繩2分之1、哈雷警示
    燈、電池、安全鞋、拒馬、反光衣、工具袋、防墜器、小勾
    頭、八字環等係供檢驗用之工具外，餘皆已於工程中使用，
    上開所餘物品則仍存放於被告公司倉庫內等情，業據證人甲
    ○○到庭證述：「（法官問：向原告購買的東西有無用到？
    ）大部分都有用到，一部分是因為要檢驗工具用的，所以並
    沒有用到，這些東西都放在被告公司的倉庫裡。」（見本院
    95年9月13日言詞辯論筆錄），而被告就此亦不爭執，僅辯
    稱「檢驗用的東西用借的就可以」等語，堪認系爭貨物均為
    工程所需用，且被告已收受並使用系爭貨物。此外，被告亦
    未能提出系爭貨物之品質與其價格不相當、或高於市價之證
    明，則其所謂原告與甲○○私下交易、勾結云云，要難採信
    。故被告先前既曾與原告有過貨物買賣契約，且證人甲○○
    斯時確係擔任被告工地主任乙職，對外負責工地現場工程貨
    料之進出、監工等事宜，則證人甲○○對外以被告公司名義
    向原告購買系爭貨物，難謂無使原告信其有代理權而與之為
    買賣交易行為；況本件買賣契約所購買之系爭貨物，復為被
    告工地工程所需，且實際上大部分已使用於被告工地，揆諸
    前揭說明，被告應負本件買賣契約之授權人責任。
四、綜上所述，被告應負表見代理之授權人責任。從而，原告依
    買賣之法律關係訴請被告給付買賣價金167,343元，為有理
    由，應予准許。
五、本件係民事訴訟法第427條第1項所定之標的金（價）額五十
    萬元以下之財產權訴訟，本院既為被告敗訴之判決，自應依
    職權宣告假執行，並依同法第392條第2項規定，宣告被告預
    供擔保，免為假執行。
六、訴訟費用1,770元由被告負擔。
中    華    民    國    95    年    9     月    27    日
                  簡易庭法  官  林玉珮
以上正本係照原本作成。
對於本件判決如有不服，應於收受送達後20日內向本院提出上訴
書狀，上訴於本院合議庭。
中    華    民    國    95    年    9     月    27    日
                        書記官  洪福基


司法院資訊處製作；財團法人民間司法改革基金會備份。
